臺灣臺中地方法院刑事判決　　　　　　　96年度訴字第1090號
公　訴　人　臺灣臺中地方法院檢察署檢察官
被　　　告　甲○○
　　　　　　　　　　（現另案在臺灣臺中監獄執行中）
上列被告因偽造文書等案件，經檢察官提起公訴（九十五年度偵
字第一二二六號），本院判決如下：
    主    文
本件免訴。
    理    由
一、公訴意旨略以：被告甲○○於民國七十九年間，曾因偽造有
    價證券案件，經台灣高雄地方法院判處有期徒刑四年，復經
    臺灣高等法院高雄分院將上訴駁回而告確定，並於八十六年
    二月十六日，縮刑期滿執行完畢。猶不知悔改，明知自己財
    務狀況不佳，於八十七年十二月間，藉「親親婚友中心」介
    紹而認識丙○○○，得悉其略有積蓄後，竟基於意圖為自己
    不法所有之概括犯意，於八十八年一月五日向丙○○○詐稱
    ，其係經營抵押借款之金主生意，該生意係穩賺不賠云云，
    並對丙○○○出示其所持有，內有新台幣（下同）五百萬元
    存款之戶名不詳存摺，表示其有一定財力；復基於行使偽造
    公文書之犯意，將其以不明方式取得之偽造由「台中市中正
    地政事務所」核發，為「彭玉華」所有之座落台中市○○區
    ○○段第七四一號小段土地，暨其上同地段二０八六號建物
    等屬公文書之土地暨建物所有權狀各1張予丙○○○保管而
    行使之，以取信丙○○○，足以生損害於丙○○○及地政機
    關對地籍管理之正確性；隨後，甲○○並簽立面額六十萬元
    本票一張予丙○○○擔保，遂使丙○○○陷於錯誤，而將六
    十萬元現金交予甲○○。得手後，甲○○承上詐欺之概括犯
    意，以欲繳保險費云云為由，使丙○○○再度陷於錯誤，而
    向其詐借發票人為丙○○○，面額為一萬四千二百八十三元
    、一萬二千八百八十八元支票各一張使用。惟該二張支票屆
    期後，甲○○卻仍未將同額現金交付丙○○○以存入該支票
    帳戶供人兌現，丙○○○恐該等支票遭銀行退票致信用不佳
    ，遂自行存入該等支票面額供人領取而受有二萬七千一百七
    十一元之損失，且甲○○屆期亦未清償上開六十萬元借款。
    而丙○○○旋感覺有異，請人查知上開土地及建物權狀係偽
    造而知悉受騙後，不甘受損，要求甲○○出面解決；甲○○
    遂於八十八年三月二十七日出具和解書坦承有上開詐騙犯行
    ，並簽發面額均為十萬元之本票六張以賠償丙○○○，然該
    等本票屆期後，亦均未獲付款，甲○○又避不出面處理，丙○○○不得已，便對甲○○提出詐欺等罪之告訴。越一年餘
    ，甲○○另起犯意，復意圖為自己不法之所有，於八十九年
    六月十九日，出示內容虛構記載其係「德勝關係企業股份有
    限公司和美織帶、中壢針織廠、永豐健康股份有限公司股東
    甲○○（張董）」之名片予商場上認識之友人乙○○，對其
    訛稱：伊係從事和美織帶廠，獲利可觀，若可投資五十萬元
    ，每月至少獲利二萬五千元云云，致使儲乙○○不疑有詐而
    陷於錯誤，而將五十萬元現金交予甲○○。得手後，甲○○
    一直拒開任何投資憑證予乙○○，且從未給付如其先前所稱
    每月二萬五千元之分紅予乙○○，乙○○遂於同年十月間，
    向甲○○要求取回上揭五十萬元。起初，甲○○為搪塞鄭定
    金，先訛稱該筆資金已投資下去無法取回云云，復於乙○○
    不斷請求下，遂於同年十一月下旬交付發票人係張金會，付
    款人係台灣土地銀行前鎮分行，發票日為八十九年十二月三
    十一日，面額五十萬元之支票一張予乙○○擔保。然該紙支
    票屆期提示，即遭銀行以「民國八十九年十月三十日已拒絕
    往來」為由退票，甲○○又拒不出面處理，乙○○始悉受騙
    。因認被告涉犯刑法第二百十六條、第二百十一條行使偽造
    公文書、同法第三百三十九條第一項之詐欺取財罪嫌。
二、按案件曾經判決確定者，應諭知免訴之判決，刑事訴訟法第
    三百零二條第一款定有明文。此係因同一案件，既經法院為
    實體上之確定判決，該被告應否受刑事制裁，即因前次判決
    而確定，不能更為其他有罪或無罪之實體上裁判。此項原則
    ，關於實質上一罪或裁判上一罪（如刑法第五十五條及第五
    十六條之犯罪），其一部事實已經判決確定者，對於構成一
    罪之其他部分，亦均應適用，此種情形，係因審判不可分之
    關係，在審理事實之法院，對於全部犯罪事實，按照刑事訴
    訟法第二百六十七條規定本應予以審判，故其確定判決之既
    判力，亦自應及於全部之犯罪事實。牽連犯係裁判上一罪，
    如其方法或結果之犯罪行為，業經判決確定，其效力當然及
    於全部，倘檢察官復就牽連犯中之方法或結果行為，重行起
    訴，即應諭知免訴之判決，不得再予論科（最高法院六十年
    臺非字第七七號判例參照）。又按犯一罪而其方法或結果之
    行為犯他罪名者，從一重處斷，修正前刑法第五十五條定有
    明文，此為修正前刑法有關於牽連犯之規定。依此規定，修
    正前刑法上之牽連犯，以犯一罪，而其方法或結果之行為犯
    他罪名者，即屬相當，所謂方法結果，只須在客觀上犯他罪
    係為犯本罪之手段，或犯本罪之行為結果另犯他一罪名者，
    即屬之，不以行為人主觀之意思為判別標準。故牽連犯之方
    法行為與目的行為或原因行為與結果行為，如具有不可分離
    、直接、密切之關係，即足當之。
三、經查：
（一）按刑法第二條第一項所稱之法律，係指刑罰所依存的整體
      法律狀態，故法律有變更應指足以影響行為的可罰性與法
      律效果的法令因修正或廢止而有所變更而言。所以刑法法
      律變更概念，應界定在法律規定的改變，足以影響刑罰權
      判斷者而言，刑法總則的變更，自然會影響到個別犯罪的
      成立，乃至於法律效果的結構，自屬法律變更，應為新舊
      法之比較。而刑法修正之後，原屬牽連犯及連續犯之數個
      犯罪行為，依新法應數罪併罰，比較修正前之規定，可依
      裁判上一罪論處，顯然修正前之規定有利於被告，如仍依
      修正後之規定，對於被告極為不利，從而，解釋上對於刑
      法第二條之解釋，應包括此種影響罪刑加重之規定。本件
      查被告行為後，刑法第五十六條關於連續犯之規定業已刪
      除，是被告犯後法律已有變更，而本件被告於舊法時期所
      犯之連續詐欺取財犯行（被害人丙○○○部分），依修正
      施行前刑法第五十六條之規定，為連續犯，應論以一罪，
      並得加重其刑至二分之一；而依修正施行後之刑法，並無
      連續犯之規定，且依新法應各別多次論斷之結果（即數罪
      併罰），其刑度顯較修正前應依刑法第五十六條之規定以
      一連續犯之罪為重，經比較新舊法結果，以被告行為時之
      規定較有利於被告，新法之規定對於被告並無較為有利之
      情形，自應依刑法第二條第一項前段規定，適用修正施行
      前之刑法第五十六條規定，論以連續犯，並以一罪論處。
      又被告行為後，刑法第五十五條關於牽連犯之規定業已刪
      除，是被告犯後法律已有變更，而本件被告於舊法時期所
      犯之行使偽造公文書、詐欺取財等犯行，依修正施行前刑
      法第五十五條之規定，為牽連犯，應從一重之行使偽造私
      文書罪論處，而依修正施行後之刑法，並無牽連犯之規定
      ，且依新法應各別多次論斷之結果（即數罪併罰），其刑
      度顯較修正前應依刑法第五十五條規定從一重之行使偽造
      私文書罪為重，經比較新舊法結果，以被告行為時之規定
      較有利於被告，新法之規定對於被告並無較為有利之情形
      ，自應依刑法第二條第一項前段規定，適用修正前之刑法
      第五十五條之牽連犯規定，從一重論以一罪。是本件應適
      用修正前關於連續犯及牽連犯之規定予以論處，合先敘明
      。
（二）訊據被告甲○○固矢口否認有何上揭行使偽造公文書、詐
      欺取財等犯行，然被告則於本院審理時供稱：伊自八十七
      年四月間至九十年七月間，即基於意圖為自己不法之所有
      之概括犯意，而有連續詐欺取財之犯行，且業經他案判決
      確定，則依檢察官起訴之犯罪事實如構成犯罪，亦與該案
      間有裁判上一罪關係，本件即應判決免訴等語。而被告前
      確曾自八十七年四月七日起至九十年七月十七日止，因多
      次持冒名申請之信用卡至各特約商店，以行使偽造私文書
      之方式刷卡消費，並使各該特約商店之店員陷於錯誤而交
      付財物之連續詐欺取財、行使偽造私文書等犯行，經臺灣
      臺中地方法院檢察署檢察官於九十二年七月二日以九十二
      年度偵字第九００三號提起公訴，於九十二年七月十六日
      繫屬於本院，嗣並經本院於九十三年十二月九日以九十二
      年度訴字第一八四七號刑事判決判處有期徒刑一年四月，
      並於九十四年一月十日確定等情，業經本院調取上開刑事
      案件卷宗核閱無訛，並有臺灣高等法院被告前案紀錄表、
      本院九十二年度訴字第一八四七刑事判決各一份在卷足憑
      。因本件公訴人起訴被告詐欺取財之犯行之時間各係於八
      十八一月五日、八十九年六月十五日，此犯罪時間包括在
      前揭經本院判決確定被告連續詐欺取財之犯罪時間內，且
      該犯罪時間緊接，觸犯犯罪構成要件相同之罪名，被告顯
      就該等詐欺取財之犯行係基於同一概括之犯意為之，應為
      連續犯，則本件被告所為詐欺取財之犯罪事實與該確定判
      決所認定被告之詐欺取財之犯罪事實間即具有連續犯之裁
      判上一罪之關係甚明。又因本件檢察官係認定被告所犯之
      行使偽造公文書犯行與詐欺取財罪間（被害人丙○○○部
      分）有牽連犯之裁判上一罪關係，是本件檢察官起訴之行
      使偽造公文書之犯罪事實亦應與該確定判決所認定被告詐
      欺取財之犯罪事實間有牽連犯之裁判上一罪關係，則本件
      應與該確定判決所認定之詐欺取財罪部分屬同一案件。
四、綜上所述，本件被告所犯之上揭行使偽造公文書、詐欺取財
    之犯行，因與該確定判決中之詐欺取財部分有牽連犯、連續
    犯之裁判上一罪關係，自應為上開確定判決之既判力所及，
    本件檢察官不察，又於九十六年三月二十七日就被告已判決
    確定之同一案件即詐欺取財、行使偽造公文書等犯罪事實再
    向本院提起公訴，揆諸首開法條及判例意旨說明，本件爰不
    經言詞辯論，逕為諭知免訴之判決。
據上論斷，應依刑事訴訟法第三百零二條第一款、第三百零七條
，判決如主文。
中　　華　　民　　國　　96　　年　　5 　　月　　28　　日
                        臺灣臺中地方法院刑事第十一庭
                        　　審判長法　官  王世華
                                  法　官  丁智慧
                                  法　官  莊嘉蕙
上正本證明與原本無異。
如不服本判決，應於送達後十日內向本院提出上訴狀（須附繕本
），上訴於臺灣高等法院臺中分院。
                                   書記官  劉易柔
中　　華　　民　　國　　96　　年　　5 　　月　　28　　日
